【裁判字號】    97,交抗,167
【裁判日期】    970218
【裁判案由】    違反道路交通管理處罰條例
【裁判全文】
臺灣高等法院交通事件裁定             97年度交抗字第167號
    抗  告  人
    即受處分人  甲○○
上列抗告人因違反道路交通管理處罰條例案件，不服臺灣板橋地
方法院，中華民國97年1月4日所為裁定（96交聲字第1961號），
提起抗告，裁定如下：
    主      文
原裁定撤銷，發回臺灣板橋地方法院。
    理      由
一、原裁定意旨略以，抗告人於民國96年9月13日10時50分許，
    將其所騎用的SLH-392號機車，停放在路邊畫有紅色禁止臨
    時停車標線的台北縣新店市○○路192號前，為抗告人所不
    否認，並有台北縣政府警察局新店分局交通分隊所提出違規
    照片2紙可憑。
    抗告人以上述路段的紅線劃設，不符道路交通標誌標線號誌
    設置規則的規定，且對面違規停車的車輛，則從未遭拖吊舉
    發等語聲明異議。
    道路交通標誌標線號誌設置規則第169條第1項固然明文規定
    「禁止臨時停車線，用以指示禁止臨時停車路段，以劃設於
    道路緣石正面或頂面為原則，無緣石之道路得標繪於路面上
    ，距路面邊緣以30公分為度」等語，但此為有關道路交通主
    管機關針對禁止臨時停車線設置的相關規定；縱使上述路段
    禁止臨時停車線的設置有不符合道路交通標誌標線號誌設置
    規則第169條第1項規定的情形，無礙於上述路段屬於禁止臨
    時停車的法律效力。
    有關違規停車的舉發或拖吊作業程序，屬於執行人員舉發或
    拖吊作業時的權責，與抗告人違規停車，分屬二事，無礙於
    對抗告人違規停車事實的認定。
    因而認定原處分機關所為裁罰，合與規定並無違誤，而駁回
    聲明異議。
二、抗告意旨略以，違規路段的紅線劃設超出路面邊緣91公分，
    不符合道路交通標誌標線號誌設置規則「以30公分為度」的
    規定；違停處對面同有違規停車的車輛，卻從未遭拖吊舉發
    等語。
三、撤銷發回的理由
（一）道路交通標誌標線號誌設置規則第169條第1項「禁止臨時
      停車線，用以指示禁止臨時停車路段，以劃設於道路緣石
      正面或頂面為原則，無緣石之道路得標繪於路面上，距路
      面邊緣以30公分為度」規定，既在規範道路交通主管機關
      針對禁止臨時停車線的設置標準，則所謂禁止臨時停車的
      路段，既以劃設於道路緣石正面或頂面、或距路面邊緣30
      公分的臨時停車線所指示的路段而生禁止臨時停車的規範
      效力，於不符該規定所設置的禁止臨時停車線，或該禁止
      臨時停車線外側路面，是否為規範效力所及？
（二）道路交通管理處罰條例旨在維護交通秩序與安全，非以處
      罰為目的，依本件所舉發路段的現場照片顯示（見原審卷
      第9頁），道路兩邊禁止臨時停車線的內側設置為消防通
      道，相關機關於劃設消防通道時，是否已經考量並預留了
      足夠的消防救災車輛通行的空間，而以現有的寬度予以劃
      設？
（三）道路一側設有人行專用道，並以矮柵欄與道路區隔，於該
      未儘符合道路交通標誌標線號誌設置規則第169條第1項所
      定禁止臨時停線設置標準的情形下，所舉事實是否已生妨
      害救災的順暢的效果，或違及其他車輛、行人用路的安全
      ？
      以上各情，原處分機關均未有適切說明，容有再研求的餘
      地。
四、抗告意旨指摘原裁定不當，有理由，應將原裁定撤銷，發回
    原審更為適當處置。
五、依道路交通案件處理辦法第26條，刑事訴訟法第413條，裁
    定如主文。
中    華    民    國    97    年    2    月    18     日
                  刑事第六庭  審判長法  官  林堭儀
                                    法  官  陳玉雲
                                    法  官  郭豫珍
以上正本證明與原本無異。
不得再抗告。
                                    書記官  胡勤義
中    華    民    國    97    年    2     月    19    日


司法院資訊處製作；財團法人民間司法改革基金會備份。
